最高法院刑事判決　　　　　　一○○年度台上字第二一四四號
上　訴　人　彭瑞臻
選任辯護人　黃健弘律師
上列上訴人因偽造文書案件，不服台灣高等法院花蓮分院中華民
國九十八年十月十四日第二審判決（九十八年度上訴字第二０號
，起訴案號：台灣花蓮地方法院檢察署九十五年度偵字第二一一
一號），提起上訴，本院判決如下：
    主  文
上訴駁回。
    理  由
按刑事訴訟法第三百七十七條規定，上訴於第三審法院，非以判
決違背法令為理由，不得為之。是提起第三審上訴，應以原判決
違背法令為理由，係屬法定要件。如果上訴理由書狀並未依據卷
內訴訟資料，具體指摘原判決不適用何種法則或如何適用不當，
或所指摘原判決違法情事，顯與法律規定得為第三審上訴理由之
違法情形，不相適合時，均應認其上訴為違背法律上之程式，予
以駁回。本件上訴人彭瑞臻上訴意旨略稱：楊紅珍既同意提供其
身分證充當人頭，則究竟何用途，實無差異，且充當公司股東，
依公司法規定所負責任僅以出資額為限，其風險並不比充作其他
人頭為高，甚至公司若有盈餘，股東尚享能分派紅利。上訴人實
無隱瞞以楊紅珍身分證辦理公司股東之必要，楊紅珍、楊美寶所
為上訴人表示要買機車才交付身分證之證詞，或係誤會股東須負
法律責任，而為卸責之詞，自不足取。又渠等所謂購買機車而提
供身分證云云，究係何指，亦未明確說明。且「譽呈興業有限公
司股東同意書」上楊紅珍之簽名並非上訴人之筆跡，原判決遽採
楊紅珍、楊美寶之證詞，認上訴人偽造楊紅珍之印文及署押，自
有判決理由不備之違法云云。
惟查，原判決依憑上訴人不利於己之部分供述，證人楊紅珍、楊
美寶之證詞，譽呈興業有限公司（下稱譽呈公司）登記案卷、楊
紅珍當庭書寫姓名之筆跡一紙等證據，資以認定上訴人有原判決
事實欄所記載之犯罪事實，因而撤銷第一審之科刑判決，依刑法
修正前連續犯、牽連犯之規定，從一重改判仍論處上訴人犯行使
偽造私文書罪罪刑（處有期徒刑二年，併為從刑之諭知），已詳
述其所依憑之證據及認定之理由。對於上訴人辯稱：楊紅珍有同
意擔任譽呈公司股東云云。經綜合調查證據之結果，認係卸責之
詞，不足採信，分別在判決理由內詳予指駁，並說明其證據取捨
及判斷之理由。且敘明：楊紅珍於第一審證稱：伊曾因向楊美寶
購買機車而交付身分證給楊美寶，事後機車有糾紛，不能辦理過
戶，但伊未曾同意他人以其身分證去開公司作股東，亦未曾交付
印章給楊美寶，楊美寶於原審亦證稱：上訴人告訴伊說要用機車
，伊就找同村的人拿身分證給上訴人，應該是上訴人不方便要拿
去買機車當交通工具，上訴人並沒有提過要辦理公司登記，也沒
有說公司賺錢要分紅利給伊或楊紅珍。假如上訴人要辦理公司的
話，拿伊的身分證就好，因為伊跟上訴人認識。伊有機車的罰款
還沒有繳，且有違規，當時都還沒有處理，如果要辦理機車，拿
伊的身分證可能不方便各云云，參酌楊美寶復證稱：伊確實有用
他人名義即林秀雯之名字購買機車云云，足認其證詞並非憑空編
造，上訴人亦坦承其與楊美寶很好，所以找楊美寶云云，益徵楊
紅珍、楊美寶之證詞屬實，且上訴人於偵查中亦供稱：楊紅珍不
知道要擔任譽呈公司股東，伊不認識楊紅珍，係他人給伊楊紅珍
身分證，伊承認偽造文書犯行等語，與事實相符，堪以採信，並
有譽呈公司登記案卷、楊紅珍當庭書寫姓名之筆跡一紙佐證，上
訴人行使偽造私文書犯行，足以認定等語甚詳。原判決所為論述
，核與卷證資料相符，從形式上觀察，並無足以影響判決結果之
違背法令之情形。按：認事採證、證據之取捨及證據證明力之判
斷，俱屬事實審法院之職權，苟無違背證據法則，自不能指為違
法。本件原審綜合上訴人不利於己之部分供述，證人楊紅珍、楊
美寶之證詞，譽呈公司登記案卷、楊紅珍當庭書寫姓名之筆跡一
紙等證據，據此認定上訴人有本件之犯罪事實。對於上訴人之辯
解，認不足採，已分別在判決內詳述其認事採證、證據取捨及判
斷之理由，核與證據法則無違，為其職權之適法行使，自不能指
為違法。本件原判決理由已敘明楊紅珍、楊美寶之證詞一致，且
上訴人於偵查中自白偽造文書犯行，與事實相符，又有譽呈公司
登記案卷、楊紅珍當庭書寫姓名之筆跡一紙佐證，自可採信，於
法並無不合，上訴意旨所指，對於原判決究竟如何違背法令，並
未依卷內訴訟資料為具體之指摘，置原判決已說明之事項或屬原
審採證認事職權之適法行使，任意指摘為違法，核與法律規定得
為第三審上訴理由之違法情形，均不相適合，應認其上訴違背法
律上之程式，予以駁回。至原判決認上訴人牽連犯刑法第二百十
四條使公務員登載不實罪、同法第三百三十九條第一項詐欺取財
罪部分，核屬刑事訴訟法第三百七十六條第一、四款所定不得上
訴於第三審之案件，其牽連之重罪（行使偽造私文書罪）部分之
上訴既不合法，則對於不得上訴第三審部分，即無從審究，應併
予駁回。
據上論結，應依刑事訴訟法第三百九十五條前段，判決如主文。
中    華    民    國  一○○  年    四    月  二十八  日
                      最高法院刑事第十庭
                          審判長法官  黃  一  鑫  
                                法官  張  春  福  
                                法官  林  勤  純  
                                法官  陳  國  文  
                                法官  宋  明  中  
本件正本證明與原本無異
                                      書  記  官  
中    華    民    國  一○○  年    五    月    四    日
                                                      K